臺灣桃園地方法院刑事判決　　　　　　 100年度矚訴字第23號
公　訴　人　臺灣桃園地方法院檢察署檢察官
被　　　告　阮伯青 NGUY.
　　　　　　阮如發 NGUY.
　　　　　　張如論 TRUO.
　　　　　　阮文定 NGUY.
　　　　　　阮文協 NGUY.
　　　　　　譚文勇 DAM .
　　　　　　武忠菲 VO T.
　　　　　　範光獎 PHAM.
　　　　　　力書　 SUTR.
　　　　　　胡維正 HO D.
　　　　　　阮丁研 NGUY.
上列被告因脫逃等案件，經檢察官提起公訴（100 年度偵字第12
611 、12794 、13256 、13257 、13258 、13842 、14424 、14
850 、15073 、15104 、15105 、15106 、15108 、15109 、15
110 、16070 、16071 、18513 、22198 號），被告於本院準備
程序進行中，就被訴事實為有罪之陳述，經本院告知簡式審判程
序意旨，並聽取公訴人及被告之意見後，本院合議庭裁定依簡式
審判程序審理，判決如下：
    主  文
阮伯青、阮如發、張如論、阮文定、阮文協、譚文勇、武忠菲、
範光獎、力書、胡維正、阮丁研均依法拘禁之人脫逃；張如論累
犯，處有期徒刑肆月；阮伯青、阮如發、阮文定、阮文協、武忠
菲、範光獎、力書、胡維正各處有期徒刑月；譚文勇、阮丁研
各處有期徒刑貳月；如易科罰金，均以新臺幣壹仟元折算壹日，
並均於刑之執行完畢或赦免後，驅逐出境。
    事  實
一、張如論前因傷害案件，經本院以99年度簡字第312 號簡易判
    決判處有期徒刑5 月，並於民國100 年3 月29日徒刑執行完
    畢出監。
二、阮伯青為越南籍外勞，在臺灣之居留期間為自97年2 月20日
    起至98年12月18日止，嗣於100 年4 月11日遭查獲自居留工
    作地逃逸且逾期居留，遂收容在桃園專勤隊臨時收容所。阮
    如發為越南籍外勞，在臺灣之居留期間為自99年11月24日起
    至100 年3 月7 日止，嗣於100 年3 月18日遭查獲自居留工
    作地逃逸且逾期居留，遂收容在桃園專勤隊臨時收容所。張
    如論為越南籍外勞，在臺灣之居留期間為自99年11月24日起
    至100 年3 月7 日止，嗣於100 年3 月18日遭查獲自居留工
    作地逃逸且逾期居留，遂收容在桃園專勤隊臨時收容所。阮
    文定為越南籍外勞，在臺灣之居留期間為自95年12月11日起
    至97年12月30日止，嗣於100 年2 月16 日 遭查獲自居留工
    作地逃逸且逾期居留，遂收容在桃園專勤隊臨時收容。阮文
    協為越南籍外勞，在臺灣之居留期間為自99年2 月26日起至
    99年4 月6 日止，嗣於100 年4 月10日遭查獲自居留工作地
    逃逸且逾期居留，遂收容在桃園專勤隊臨時收容所。譚文勇
    為越南籍人士，在臺灣之停留期間為自97年8 月9 日起至97
    年8 月23日止，嗣於100 年3 月20日因逾期停留遭查獲，遂
    收容在桃園專勤隊臨時收容所。武忠菲為越南籍外勞，在臺
    灣之居留期間為自98年4 月2 日起至99年4 月13日止，嗣於
    100 年3 月30日遭查獲自居留工作地逃逸且逾期居留，遂收
    容在桃園專勤隊臨時收容所。範光獎為越南籍外勞，在臺灣
    之居留期間為自98年8 月2 日起至99年7 月12日止，嗣於10
    0 年3 月18日遭查獲自居留工作地逃逸且逾期居留，遂收容
    在桃園專勤隊臨時收容所。力書為印尼籍外勞，在臺灣之居
    留期間為自99年7 月21日起至99年12月24日止，嗣於100 年
    3 月26日遭查獲自居留工作地逃逸且逾期居留，遂收容在桃
    園專勤隊臨時收容所。胡維正為越南籍外勞，在臺灣之居留
    期間為自96年10月24日起至99年10月11日止，嗣於100 年4
    月8 日遭查獲自居留工作地逃逸且逾期居留，遂收容在桃園
    專勤隊臨時收容所。阮丁研為越南籍外勞，在臺灣之居留期
    間為自98年10月25日起至99年5 月5 日止，嗣於100 年4 月
    1 日（起訴書誤載為100 年4 月21日）遭查獲自居留工作地
    逃逸且逾期居留，遂收容在桃園專勤隊臨時收容所，均屬依
    法拘禁之人。詎阮伯青、阮如發、張如論、阮文定、阮文協
    、譚文勇、武忠菲、範光獎、力書、胡惟正、阮丁研等11人
    ，因見同樣收容在桃園專勤隊臨時收容所之王文勝、阮文君
    、阮國雄、段文成、陶文鋼等5 人於100 年4 月11日晚間11
    時許，由王文勝將臨時收容所內盥洗台上水龍頭之鐵製ㄣ型
    水管拆卸交予阮文君、阮國雄、段文成、陶文鋼等4 人，由
    渠等共同以一方面持之敲擊收容所內矽酸蓋材質牆面，一方
    面以棉被掩飾犯行，待牆面破損後，再以棉繩及鐵製ㄣ型水
    管纏繞、重複扭轉矽酸牆外之鐵欄杆使之彎曲變形，復敲破
    鐵欄杆外之玻璃窗，使臨時收容所之牆壁產生一與外接相通
    聯之開口，王文勝、阮文君、阮國雄、段文成、陶文鋼等5
    人遂分別自該牆面開口爬出臨時收容所，再沿臨時收容所外
    修補外牆所搭設之鷹架攀爬至地面、翻越圍牆後脫逃（王文
    勝、阮文君、阮國雄、段文成、陶文鋼損壞拘禁處所械具脫
    逃部分於本院審理中），亦分別基於脫逃之犯意，於100 年
    4 月11日晚間11時許至翌（12）日上午6 時間之某時許，循
    上開方式自臨時收容所脫逃。
三、案經內政部入出國及移民署專勤事務第一大隊桃園專勤隊報
    請臺灣桃園地方法院檢察署偵查起訴。
    理  由
一、前揭犯罪事實，業據被告阮伯青、阮如發、張如論、阮文定
    、阮文協、譚文勇、武忠菲、範光獎、力書、胡惟正、阮丁
    研等11人於警詢、偵訊及本院審理中坦承不諱，復有桃園縣
    專勤隊收容所收留外籍人士名單、逃脫收容人名冊指認照片
    、外人居留資料查詢（外勞）明細內容顯示畫面、個別查詢
    及列印詳細資料表、收容所現場照片、監視器位置照片、外
    圍照片在卷可稽，足認上開被告任意性自白與事實相符，事
    證明確，應予依法論科。
二、核被告阮伯青、阮如發、張如論、阮文定、阮文協、譚文勇
    、武忠菲、範光獎、力書、胡惟正、阮丁研等11人所為，均
    係犯刑法第161 條第1 項之脫逃罪。又被告張如論有如事實
    欄所述之前案執行紀錄，其於5 年內故意再犯本件有期徒刑
    以上之罪，為累犯，有臺灣高等法院被告前案紀錄表在卷可
    稽，應依刑法第47條第1 項之規定加重其刑。爰審酌被告11
    人犯罪之動機、目的、手段，所為對於警政戒護管理已生一
    定程度危害，然犯後尚能坦承犯行之態度，被告譚文勇、阮
    丁研於脫逃後即分別於100 年4 月14日、同月15日主動投案
    或逮捕到案等一切情狀，分別量處如主文所示之刑，並均諭
    知易科罰金之折算標準。又被告11人均係越南籍或印尼籍之
    外國人，此有外人居留資料查詢（外勞）明細內容顯示畫面
    、個別查詢及列印詳細資料表在卷可稽，被告在我國犯本案
    脫逃罪而受有期徒刑以上刑之宣告，本院認其於刑之執行完
    畢或赦免後，有驅逐出境之必要，爰依刑法第95條規定併宣
    告於刑之執行完畢或赦免後驅逐出境。
據上論斷，應依刑事訴訟法第273 條之1 第1 項、第299 條第1
項前段、刑法第161 條第1 項、第41條第1 項前段、第47條第1
項、第95條，判決如主文。
本案經檢察官曾姿綺到庭執行職務。
中    華    民    國  100     年    11  月    11    日
                  刑事第十四庭法  官  郭俊德
以上正本證明與原本無異。
如不服本判決應於收受判決後10日內向本院提出上訴書狀，並應
敘述具體理由。其未敘述上訴理由者，應於上訴期間屆滿後20日
內向本院補提理由書( 均須按他造當事人之人數附繕本) 「切勿
逕送上級法院」。
                               書記官  許正旻
中    華    民    國   100    年    11    月    11    日
附錄論罪科刑法條：
中華民國刑法第161條
（脫逃罪）
依法逮捕、拘禁之人脫逃者，處 1 年以下有期徒刑。
損壞拘禁處所械具或以強暴脅迫犯前項之罪者，處 5 年以下有
期徒刑。
聚眾以強暴脅迫犯第 1 項之罪者，在場助勢之人，處 3 年以上
 10 年以下有期徒刑。
首謀及下手實施強暴脅迫者， 處 5 年以上有期徒刑。
前三項之未遂犯，罰之。